【裁判字號】    99,交聲,1167
【裁判日期】    990324
【裁判案由】    聲明異議
【裁判全文】
臺灣臺中地方法院交通事件裁定        99年度交聲字第1167號
原處分機關  交通部公路總局臺中區監理所臺中市監理站
異  議  人
即受處分人  甲○○
上列受處分人因違反道路交通管理處罰條例案件，對於交通部公
路總局臺中區監理所臺中市監理站民國99年3 月10日所為之裁決
（裁監稽違字第裁61-GE0000000號裁決書），聲明異議，本院裁
定如下：
    主    文
原處分關於吊扣汽車駕駛執照拾貳個月部分撤銷。
前項撤銷部分，甲○○重型機器腳踏車駕駛人駕駛重型機器腳踏
車，經測試檢定酒精濃度超過規定標準，壹年內禁止考領普通重
型機器腳踏車駕駛執照。
其餘異議駁回。
    理    由
一、原處分意旨略以：異議人即受處分人甲○○於民國98年12月
    1 日凌晨2 時37分許，騎乘車牌號碼227-DSE 號普通重型機
    車，在臺中市○○路與青島路交岔路口處，因「酒後駕車，
    經呼氣測試酒精濃度值為每公升0.80毫克」之違規，為臺中
    市警察局保安警察隊員警以臺中市警察局中市警交字第GE00
    00000 號違反道路交通管理事件通知單舉發，經原處分機關
    交通部公路總局臺中區監理所臺中市監理站於99年3 月10日
    依道路交通管理處罰條例第35條第1 項第1 款規定以裁監稽
    違字第裁61-GE0000000號裁決書，裁處吊扣汽車駕駛執照12
    個月，並施以道安講習（罰鍰部分，因受處分人另經本院臺
    中簡易庭以98年度中交簡字第2135號判決拘役50日確定在案
    ，原處分機關逕依行政罰法第26條第1 項規定予以不罰）。
二、本件聲明異議意旨略以：因本人甲○○是騎乘普通重型機車
    酒駕，但臺中區監理所臺中市監理站要吊扣（聲明異議狀中
    誤載為吊銷）汽車駕照，那就無法工作，交通部公路總局臺
    中區監理所臺中市監理站所為之處分，顯有違誤。為此狀請
    鈞院撤銷原處分等語。
三、按汽車駕駛人，有第35條第1 項規定之情形者，應接受道路
    交通安全講習；汽車駕駛人，駕駛汽車經測試檢定酒精濃度
    超過規定標準者，處新臺幣1 萬5 千元以上6 萬元以下罰鍰
    ，並當場移置保管該汽車及吊扣其駕駛執照1 年，道路交通
    管理處罰條例第24條第1 項第2 款及第35條第1 項第1 款分
    別定有明文。
四、經查：
（一）道路交通管理處罰條例第68條業於94年12月14日公布修正
      ，並自95年3 月1 日施行。修正前道路交通管理處罰條例
      第68條係規定「汽車駕駛人，因違反本條例及道路交通安
      全規則之規定，受吊扣或吊銷駕駛執照處分時，吊扣或吊
      銷其持有各級車類之駕駛執照」，而修正後道路交通管理
      處罰條例第68條則規定「汽車駕駛人，因違反本條例及道
      路交通安全規則之規定，受吊銷駕駛執照處分時，吊銷其
      持有各級車類之駕駛執照」，其修正理由乃因舊法將違法
      或違規駕駛人所持有之各級車類之駕駛執照一併吊扣或吊
      銷，失之苛酷，影響人民工作及生活甚鉅，是依現行道路
      交通管理處罰條例，已無得吊扣駕駛人所持有他級駕駛執
      照之依據存在，從而，於為吊扣駕駛人駕駛執照之處分時
      ，自『僅得吊扣駕駛人違規時所駕駛該級車類之駕駛執照
      』，以限制其繼續駕駛該級車類行駛道路之權利（臺灣高
      等法院臺中分院97年度9 月份刑事庭庭務會議紀錄參照）
      。
（二）本件違規行為係發生於98年12月1 日凌晨2 時37分許，自
      應依修正後道路交通管理處罰條例第68條之規定裁處，修
      正後道路交通管理處罰條例第68條既將「吊扣」之情形排
      除，依前揭說明，駕駛人受吊扣駕駛執照處分時，不再吊
      扣其持有之各級車類駕駛執照，故原處分機關於作成吊扣
      駕駛執照處分時，自應就行為人所應吊扣之駕駛執照種類
      予以限定，始符合依法行政原則及法條修正意旨。本件受
      處分人既係駕駛普通重型機車違反道路交通管理處罰條例
      第35條第1 項第1 款之規定，揆諸前揭法律規定及說明意
      旨，原處分機關依法即僅能吊扣其普通重型機車駕駛執照
      ，並無得吊扣受處分人持有他級駕駛執照之依據，自不得
      因受處分人違規當時未領有普通重型機車駕駛執照，即吊
      扣其現有之汽車駕駛執照以代之。是原處分機關以受處分
      人有上開違規行為，逕行裁處吊扣受處分人之汽車駕駛執
      照，已難謂係適法之處分。又上開處置方式，雖可能產生
      無照駕駛之駕駛人，反而較有照駕駛之駕駛人得受有毋需
      吊扣駕駛執照處罰利益之疑慮，然行政行為，採取之方法
      所造成之損害不得與欲達成目的之利益顯失均衡，為行政
      程序法第7 條第3 款所明定，本件受處分人於違規當時並
      無普通重型機車駕駛執照可供吊扣，原處分機關因此吊扣
      受處分人之汽車駕駛執照，雖可達成完全杜絕受處分人將
      來繼續酒醉駕車之目的，惟亦同時造成剝奪受處分人駕駛
      汽車之結果，對其生活影響甚大，此所造成之損害，與欲
      達成目的之利益（限制受處分人駕駛普通重型機車，以預
      防酒醉駕駛普通重型機車所造成之危害）顯失均衡，復與
      前揭道路交通管理處罰條例第68條之修法意旨亦不相符合
      ，益見此部分處分違法之處，自有未洽。
（三）另按道路交通管理處罰條例第67條第6 項明文規定：「汽
      車駕駛人違反本條例規定，應受吊扣駕駛執照處分，於汽
      車駕駛人係無駕駛執照駕車者，在所規定最長吊扣期間內
      ，不得考領駕駛執照。」，已就無駕駛執照者應受吊扣駕
      駛執照處分之情形設有因應處理之方式，不得因違規人並
      無該類別之駕駛執照，任意吊扣其他種類車輛之駕照，只
      需依法禁止其在此期間內考領重型機車駕照，即可達成原
      本預定之法律效果，此有臺灣高等法院臺中分院97年度交
      抗字第765 號裁判意旨參照。又受處人未考領普通重型機
      車駕照，且其所考領之職業大貨車駕駛執照，依法亦無駕
      駛普通重型機車之權限，從而，原處分機關認定應依道路
      交通管理處罰條例第35條第1 項第1 款裁處受處分人吊扣
      汽車駕駛執照12個月之裁罰，與現行道路交通管理處罰條
      例第68條規定不合，自不得吊扣其現尚有效之汽車駕駛執
      照。受處分人依法所受之處分既應為限制其駕駛普通重型
      機車之權利，亦即應吊扣其普通重型機車之駕駛執照為是
      ，然受處分人並未考取普通重型機車駕照，已如前述，本
      件自無從逕為吊扣其普通重型機車駕照，僅得依道路交通
      管理處罰條例第67條第6項之規定，禁考普通重型機車駕
      駛執照1年。原處分機關未審酌及此，逕為裁罰，即難認
      為允當。故本件受處分人此部分之異議為有理由，爰撤銷
      原處分關於吊扣汽車駕照12個月部分之裁處，並為禁考普
      通重型機車駕駛執照1 年之諭知。至本件異議人駕駛重型
      機車時，酒精濃度超過規定標準之違規事實事證明確，業
      如前述，則原處分機關就此依道路交通管理處罰條例第35
      條第1 項第1 款對受處分人施以道安講習部分之處分，乃
      符合行政罰法第26條第1 項但書之規定，核無違誤，受處
      分人此部分之異議為無理由，應予駁回。
五、據上論斷，應依道路交通管理處罰條例第87條第2 項，道路
    交通案件處理辦法第19條、第20條前段，裁定如主文。
中    華    民    國    99    年    3     月    24    日
                        交通法庭  法  官  胡芷瑜
上正本證明與原本無異。
如不服本裁定，應於送達後5日內，向本院提出抗告狀。
                                  書記官  沈慧玲
中    華    民    國    99    年    3     月    24    日

司法院資訊處製作；財團法人民間司法改革基金會備份。
